【裁判字號】    91,易緝,267
【裁判日期】    920103
【裁判案由】    詐欺
【裁判全文】
臺灣高雄地方法院刑事判決                        九十一年度易緝字第二六七號
    公  訴  人  臺灣高雄地方法院檢察署檢察官
    被      告  乙○○  男五十.
右列被告因詐欺案件，經檢察官提起公訴（九十年度偵字第一三九二八號），本院判
決如左：
    主  文
乙○○無罪。
    理  由
一、公訴意旨略以：被告乙○○明知其已陷於無資力，竟意圖為自己不法之利益，於
    民國八十八年六月二十八日，佯以方進賢（經檢察官為不起訴處分確定）之名義
    ，向甲○○租得車牌號碼ＺＥ─九九六號之營業小客車一部，約定租金為每日新
    台幣（下同）五百元，詎被告至八十九年四月間共積欠租金計十一萬五千元迄今
    仍未償付，甲○○始知受騙，因認被告涉犯刑法第三百三十九條第二項之罪嫌。
二、公訴人認被告涉犯前開詐欺得利罪嫌，無非以告訴人甲○○之指訴，租車契約書
    影本一份、舉發違反道路交通管理事件通知單影本三紙在卷，及被告亦於偵訊中
    坦承沒有錢處理欠款等語，資為論罪之依據。訊之被告堅決否認有何詐欺得利之
    犯行，辯稱：因為伊沒有駕駛執照，告訴人說要用方進賢的名字租車，伊租用該
    營業小客車後陸續繳了七個月的租金，因為車禍後受傷住院，才沒有能力繳納，
    後來告訴人知道伊都將該小客車停放在澄清湖計程車無線電公司位於高雄縣大寮
    鄉之會結站，由告訴人自己前來將該小客車取回等語。
三、按犯罪事實應依證據認定之，無證據不得推定其犯罪事實；不能證明被告犯罪者
    ，應諭知無罪之判決，刑事訴訟法第一百五十四條、第三百零一條第一項分別定
    有明文。又刑事訴訟法上所謂認定犯罪事實之證據，係指足以認定被告確有犯罪
    行為之積極證據而言，如未能發現有相當證據或證據不足以證明，自不能以推測
    或擬制之方法以為裁判基礎。又認定不利於被告之事實，需依積極證據，苟積極
    證據不足為不利被告之認定時，即應為有利於被告之認定，更不必有何有利之證
    據。又告訴人之指述，係以使被告受刑事訴追為目的，是其陳述是否與事實相符
    ，仍應調查其他證據以資審認（最高法院二十九年上字第三一０五號、四十年台
    上字第八六號、三十年上字第八一六號及五十二年台上字第一三００號判例參照
    ）。又刑法第三百三十九條第一項、第二項詐欺取財、詐欺得利罪之成立，以意
    圖為自己或第三人不法所有，以詐術使人將本人或第三人之物交付或得財產上不
    法利益為要件。所謂以詐術使人交付或得財產上不法利益，必須被詐欺人因其詐
    術而陷於錯誤，若其所用方法，不能認為詐術，亦不致使人陷於錯誤，即不構成
    該罪（最高法院四十六年台上字第二六０號判例參照）。
四、經查：被告於八十八年六月二十八日與方進賢一同前往告訴人經營之日興車行，
    因被告無駕駛執照，故以方進賢為承租人，被告為連帶保證人，向告訴人租用車
    號ＺＥ─九九六號營業小客車一部，約定每日租金五百元，租期自八十八年六月
    二十八日起至八十九年六月二十八日止，初期被告確有依約繳納租金，嗣後因被
    告無照駕駛、酒醉駕車，違反道路交通管理處罰條例，罰鍰已累積三萬餘元，車
    牌亦遭吊扣，始由告訴人前往被告經常停放該小客車之澄清湖計程車無線電公司
    高雄縣大寮鄉會結站，將該小客車取回等情，業據告訴人、被告於偵訊及本院審
    理中陳明在卷，並據證人方進賢於偵訊中證述明確，並有租車契約書、舉發違反
    道路交通管理事件通知單三紙在卷可稽，自堪信為真實。又告訴人於本院審理中
    陳稱：被告與方進賢一同前來向伊租車，因為被告沒有駕照，所以用方進賢之名
    義租車等語（本院九十一年十二月二十五日審判筆錄），告訴人既已明知被告無
    駕駛執照，同意由方進賢擔任承租人，被告擔任連帶保證人，將該小客車出租予
    被告，則被告租用該小客車，顯無施用詐術使告訴人陷於錯誤可言。又被告辯稱
    ：伊於八十八年十一月十八日車禍後，骨折住院，出院即無力再繳納租金等語，
    亦據其提出高雄縣大寮鄉聖若瑟醫院診斷證明書一紙附於審卷可按，被告所辯洵
    非虛詞。
五、綜上所述，被告經告訴人同意後以方進賢之名義向告訴人租用營業小客車，租用
    之初尚有繳納租金，事後因車禍而無力再繳納租金，且該小客車亦由告訴人取回
    ，被告固已積欠租金十一萬五千元迄未給付，惟被告於租車之之初並未施以任何
    詐術而使告訴人陷於錯誤之情，故尚難僅以被告事後無法依約給付租金，遽論以
    刑法第三百三十九條第二項之詐欺得利罪責。此外，復查無其他積極證據足以證
    明被告有何公訴人指述之詐欺得利犯行，揆諸前揭判例意旨，既不能證明被告犯
    罪，自應為無罪判決之諭知。
據上論斷，應依刑事訴訟法第三百零一條第一項，判決如主文。
中      華      民      國    九十二    年      一      月      三      日
                                            臺灣高雄地方法院刑事庭
                                          法  官    涂裕洪
右正本證明與原本無異。
如不服本判決，應於判決送達後十日內，向本院提出上訴狀。
                                          書記官    賴佳慧
中    華    民    國      九十二     年      一     月      七      日


司法院資訊處製作；財團法人民間司法改革基金會備份。
